臺灣高等法院臺中分院刑事判決
                                   107年度上易字第1051號
上　訴　人
即　被　告　洪毓翔
選任辯護人　曾仰君律師（法扶律師）
上列上訴人因詐欺案件，不服臺灣臺中地方法院106年度易字第2
581號中華民國107年6月12日第一審判決（起訴案號：臺灣臺中
地方檢察署105年度偵字第30004號），提起上訴，本院判決如下
：
    主  文
原判決撤銷。
洪毓翔無罪。
    理  由
一、公訴意旨略以：被告洪毓翔可預見提供自己金融帳戶資料供
    他人使用常與財產上犯罪密切相關，且他人取得非本人之帳
    戶資料之目的，在於收受贓款及掩飾犯行不易遭人追查，竟
    仍基於幫助詐欺取財之犯意，於民國105年4月間某日，在臺
    中市○區○○○路000號「7-11便利商店」內，以宅急便之方式
    ，將其向中國信託商業銀行股份有限公司（下稱中信銀行）
    所申設之帳號：000000000000號帳戶（下稱中信銀行系爭帳
    戶）之金融卡及密碼，寄予某姓名、年籍均不詳成年女子，
    容任該女子及其所屬詐欺集團成員使用上揭帳戶以遂行詐欺
    取財犯罪。而該詐欺集團成員即共同意圖為自己不法之所有
    ，並基於詐欺取財之犯意聯絡：㈠於105年4月29日下午5時許
    ，撥打電話向梁尹瑈佯稱：伊係網路購物公司之服務人員，
    因其之前上網購物並前往便利商店取貨時，店員誤將條碼刷
    成批發商之條碼，如未依指示前往ATM操作取消交易，將須
    給付12筆之貨款云云，致梁尹瑈陷於錯誤，於同日晚間10時
    11分許、同日晚間10時21分許，分別以轉帳匯款之方式，匯
    款新臺幣（下同）2萬9,912元、2萬6,985元至前揭帳戶內（
    梁尹瑈另於105年4月30日將現金3萬元存入前揭帳戶內，此
    部分未具檢察官提起公訴），並旋遭提領一空。㈡於105年4
    月29日晚間9時30分許，撥打電話向林瑞瑩佯稱：伊係網路
    購物公司之服務人員，其之前上網購物時，因作業程序錯誤
    ，如未依指示前往ATM操作取消交易，將遭重複扣款12次云
    云，致林瑞瑩陷於錯誤，於同日晚間10時25分許，以轉帳匯
    款之方式，匯款2萬9,988元至前揭帳戶內，並旋遭提領一空
    。嗣梁尹瑈與林瑞瑩察覺受騙而分別報警處理後，始循線查
    獲。因認被告涉犯刑法第30條第1項前段、第339條第1項之
    幫助詐欺取財罪嫌。
二、按犯罪事實應依證據認定之，無證據不得認定犯罪事實；又
    不能證明被告犯罪者，應諭知無罪之判決，刑事訴訟法第15
    4條第2項、第301條第1項分別定有明文。次按事實之認定，
    應憑證據，如未能發現相當證據，或證據不足以證明，自不
    能以推測或擬制之方法，為裁判基礎；認定犯罪事實所憑之
    證據，雖不以直接證據為限，間接證據亦包括在內；然而無
    論直接或間接證據，其為訴訟上之證明，須於通常一般之人
    均不致有所懷疑，而得確信其為真實之程度者，始得據為有
    罪之認定，倘其證明尚未達到此一程度，而有合理之懷疑存
    在時，事實審法院復已就其心證上理由予以闡述，敘明其如
    何無從為有罪之確信，因而為無罪之判決，尚不得任意指為
    違法（最高法院40年台上字第86號、76年台上字第4986號等
    判例意旨可資參照）。又刑事訴訟法第161條第1項規定檢察
    官就被告犯罪事實，應負舉證責任，並指出證明之方法。因
    此，檢察官對於起訴之犯罪事實，應負提出證據及說服之實
    質舉證責任。倘其所提出之證據，不足為被告有罪之積極證
    明，或其指出證明之方法，無從說服法院以形成被告有罪之
    心證，基於無罪推定之原則，自應為被告無罪判決之諭知，
    最高法院亦著有92年台上字第128號判例揭櫫甚詳。99年5月
    19日制訂公布、同年9月1日施行之刑事妥速審判法第6條亦
    明文規定：「檢察官對於起訴之犯罪事實，應負提出證據及
    說服之實質舉證責任。倘其所提出之證據，不足為被告有罪
    之積極證明，或其指出證明之方法，無法說服法院以形成被
    告有罪之心證者，應貫徹無罪推定原則。」又刑事訴訟新制
    採行改良式當事人進行主義後，檢察官負有實質舉證責任，
    法院僅立於客觀、公正、超然之地位而為審判，雖有證據調
    查之職責，但無蒐集被告犯罪證據之義務，是倘檢察官無法
    提出證據，以說服法院形成被告有罪之心證，即應為被告無
    罪之諭知，俾落實無罪推定原則，此觀諸刑事訴訟法第154
    條第1項、第2項、第161條第1項、第2項及第301條第1項規
    定即明（最高法院100年度台上字第4036號判決意旨意旨參
    照）。
三、復按有罪之判決書應於理由內分別記載認定犯罪事實所憑之
    證據及其認定之理由，刑事訴訟法第310條第1款定有明文。
    而犯罪事實之認定，係據以確定具體的刑罰權之基礎，自須
    經嚴格之證明，故其所憑之證據不僅應具有證據能力，且須
    經合法之調查程序，否則即不得作為有罪認定之依據。倘法
    院審理之結果，認為不能證明被告犯罪，而為無罪之諭知，
    即無前揭第154條第2項所謂「應依證據認定」之犯罪事實之
    存在。因此，同法第308條前段規定，無罪之判決書只須記
    載主文及理由。而其理由之論敘，僅須與卷存證據資料相符
    ，且與經驗法則、論理法則無違即可，所使用之證據亦不以
    具有證據能力者為限，即使不具證據能力之傳聞證據，亦非
    不得資為彈劾證據使用。故無罪之判決書，就傳聞證據是否
    例外具有證據能力，本無須於理由內論敘說明（最高法院10
    0年度台上字第2980號判決意旨參照），是以下本院採為認
    定被告無罪所使用之證據，不以具有證據能力者為限，且毋
    庸論敘所使用之證據是否具有證據能力，合先敘明。
四、公訴意旨認被告涉犯刑法幫助詐欺取財罪嫌，無非係以：㈠
    告訴人梁伊瑈與被害人林瑞瑩於警偵訊之指訴、告訴人梁伊
    瑈提供中信銀行轉帳單、被害人林瑞瑩提供郵政自動櫃員機
    交易明細表、告訴人梁伊瑈向合作金庫銀行、中華郵政股份
    有限公司所分別申設之帳號：0000000000000號、000000000
    00000號帳戶存摺影本各1份、前揭由被告向中信銀行所申設
    之帳戶開戶申請書暨存款交易明細各1份附卷可稽，足認被
    告所交付之前揭帳戶確遭詐騙集團成員作為詐欺取財之工具
    ；㈡依證人○○資訊有限公司（下稱○○公司）負責人張竣渝於
    偵查中之證述、○○公司銷貨單1紙、臺中市政府警察局第三
    分局立德派出所受理案件登記表1紙（內容略為：被告所使
    用之手機係於105年3月18日下午4時15分許，在臺中市東區
    臺中路與復興路交岔路口遺失一情），又被告坦承與對方透
    過通訊軟體LINE聯繫之時間為105年4、5月間等節，堪認被
    告於前揭手機遺失後，仍得與對方透過通訊軟體LINE聯繫，
    是前揭手機遺失與否，顯與被告可否提供與對方透過通訊軟
    體LINE之對話內容無涉，足見被告所辯其因電腦送修及手機
    遺失之故，導致對方要求其所製作之會計報表及LINE之對話
    內容均已滅失等節，不足採信。㈢依被告當時為21歲之成年
    男子，竟以宅急便方式將金融帳戶資料寄予未曾謀面之人，
    又未留下任何可資識別之方式，實與常情有違，認被告辯解
    為不可採信。因認被告有容任詐欺集團使用其中信銀行系爭
    帳戶金融卡及密碼，而為本案幫助詐欺取財之不確定故意等
    節。訊據上訴人即被告（下稱被告）洪毓翔於本院審理時雖
    表示願意認罪，惟於原審及本院行準備程序時則均否認犯罪
    ，僅直承於上開時、地，將其所申辦之中信銀行系爭帳戶之
    金融卡及密碼，提供交付不詳姓名人士，並有告訴人梁伊瑈
    、被害人林瑞瑩遭詐欺集團詐騙後，分別轉帳至其中信銀行
    系爭帳戶等情不諱，而堅決否認有何幫助詐欺取財之犯行，
    辯稱：我無幫助詐欺取財之犯意；我於105年4、5月間，上
    網找工作，看到廣告有應徵會計人員，因我是就讀亞洲大學
    財金系，我會製作會計報表，對方自稱係遊戲公司，我就用
    通訊軟體LINE跟對方聯絡應徵工作，對方說會傳帳目給我製
    作，我製作完再回傳，1星期2次，1個月可以領5千元報酬，
    我就同意了，對方後來傳會計報表來，我製作完再回傳，對
    方說要轉帳到我的帳戶，我就拍我的金融卡照片給對方看，
    我一直沒有收到錢，對方說她已經匯了，如果沒有收到就是
    我帳戶之問題，後來對方就叫我將金融卡寄給她，她直接幫
    我將錢存進去，然後就給我她們公司之地址，讓我將金融卡
    寄給對方；當時我用電腦製作報表，有存檔，但因電腦壞掉
    修理過，檔案不見了；我沒有辦法提供通訊軟體LINE跟對方
    聯繫之對話內容等語。
五、經查：
  ㈠被告確曾將其所申辦之中信銀行系爭帳戶之金融卡及密碼，
    提供交付予不詳姓名人士，而上開銀行帳戶之金融卡及密碼
    ，嗣後由不詳姓名人士持有並使用之事實，業據被告於警詢
    、偵訊、原審、本院準備程序及審理時供承不諱，並有中信
    銀行105年6月23日中信銀字第10522483934971號函暨檢送帳
    號000000000000號帳戶之開戶申請書及存款交易明細、中信
    銀行105年12月13日中信銀字第10522483974414號函暨檢送
    帳號000000000000號帳戶之存款交易明細及自動化交易LOG
    資料各1份附卷（見警卷第7至11頁；105偵30004卷第5至9頁
    反面）可稽，此部分之事實洵堪認定。又告訴人梁尹瑈於上
    開時間，遭不詳姓名人士所屬集團成員詐欺，致其陷於錯誤
    ，於105年4月29日晚間10時11分許、晚間10時21分許，分別
    以轉帳匯款及現金存款之方式，各匯款2萬9,912元、2萬6,9
    85元，及現金存款3萬元（起訴書未提及，然於告訴人梁尹
    瑈警詢筆錄已有提及）至上開帳戶內並旋遭提領一空，而被
    害人林瑞瑩於上開時間，遭不詳姓名人士所屬集團成員詐欺
    ，致其陷於錯誤，於105年4月29日晚間10時25分許，以轉帳
    匯款之方式，匯款2萬9,988元至上開帳戶內，並旋遭提領一
    空等過程，業經告訴人梁尹瑈及被害人林瑞瑩於警詢中指述
    綦詳，且為被告所不爭執。復有告訴人梁尹瑈之合作金庫銀
    行小港分行帳號0000000000000號帳戶存摺封面及內頁交易
    明細、高雄高松郵局帳號00000000000000號帳戶存摺封面及
    內頁交易明細各1份、中國信託銀行自動櫃員機交易明細表5
    紙、高雄市政府警察局小港分局桂陽路派出所受理刑事案件
    報案三聯單、受理各類案件紀錄表、內政部警政署反詐騙案
    件紀錄表各1份、被害人林瑞瑩之郵政自動櫃員機交易明細
    表、高雄市政府警察局岡山分局深水派出所受理各類案件紀
    錄表、內政部警政署反詐騙諮詢專線紀錄表、中信銀行105
    年6月23日中信銀字第10522483934971號函暨檢送帳號00000
    0000000號帳戶之開戶申請書及存款交易明細、中信銀行105
    年12月13日中信銀字第10522483974414號函暨檢送帳號0000
    00000000號帳戶之存款交易明細及自動化交易LOG資料各1份
    在卷（見警卷第8至11、16至19、22至23、24至25、27至29
    頁；105偵30004卷第5至9頁反面）可資佐證，是此部分事實
    亦洵堪認定。足見被告之中信銀行系爭帳戶資料確係遭詐欺
    集團成員作為上開詐欺犯罪之用，固堪認定。
  ㈡而上開證據雖能證明被告有將其所有中信銀行系爭帳戶之金
    融卡及密碼交予他人，且該詐欺集團確有向告訴人梁尹瑈、
    被害人林瑞瑩行騙，致其等因而陷於錯誤，將款項匯至被告
    上開帳戶內之客觀事實，但尚無從據以推斷被告係在主觀上
    已明知或可得預見其帳戶資料會被不法詐欺集團成員作為詐
    騙匯款帳戶之情形下，猶本於自由意願，將其上開帳戶金融
    卡及密碼提供予不法集團成員使用。蓋詐欺集團成員取得供
    詐欺使用之帳戶資料之可能原因多端，或因帳戶持有人認有
    利可圖而自行提供，抑或於無意間洩漏，甚或遭詐騙、脅迫
    始提供予詐欺集團成員，皆不無可能，並非必然係出於幫助
    該詐欺集團成員之故意或不確定故意為之，苟帳戶持有人提
    供帳戶資料予他人時，主觀上並無幫助他人為詐欺犯罪之認
    識，自難僅憑告訴人、被害人等遭詐騙之款項係匯入詐欺集
    團使用之帳戶，即認帳戶持有人確有幫助詐欺取財之犯行。
    而邇來確有不法份子以協助貸款或應徵工作為餌，在報紙、
    網路上刊登廣告，或經由電話招攬，藉機向欲辦理貸款或應
    徵工作之人騙取金融帳戶存摺、金融卡及密碼等帳戶資料。
    且一般人對於社會事物之警覺性或風險評估，常因人而異，
    此觀諸詐騙集團之詐騙手法雖經政府大力宣導及媒體大幅報
    導，仍有眾多被害人受騙，且被害金額甚高，其中亦不乏高
    級知識分子等情，即可明瞭。是有關詐欺犯罪成立之有無，
    自不得逕以被告所持有之帳戶資料是否交付他人，或交付後
    有無淪為犯罪集團使用為斷，尚須衡酌被告所辯提供帳戶之
    原因是否可採，並綜合相關證據資料、行為人之教育程度、
    社會經歷、財務狀況與行為人所述情節之主、客觀情事，本
    於推理作用、經驗法則，以為判斷之基礎。從而，本件應予
    審究者，厥為被告究竟係基於何原因提供其中信銀行系爭帳
    戶之金融卡及密碼，且被告對於其金融卡及密碼因此即可能
    供他人作為犯罪工具，作為向告訴人梁尹瑈、被害人林瑞瑩
    詐欺取財之匯款帳戶之用，主觀上有無認識或預見。
  ㈢查，被告迭自警偵訊及法院審理期間均供述其係因為在網路
    打工找工作，應徵會計、製作會計報表，因對方表示已經將
    打工薪資匯至其中信銀行系爭帳戶內，但其遲未收到，對方
    表示要其將金融卡及密碼交付，存入後，再將金融卡寄回，
    其信以為真，才以宅急便將金融卡寄給對方，密碼則是以LI
    NE告知對方等語，歷次供述並無二致。而被告案發時就讀亞
    洲大學財務金融學系四年級，此有被告於偵查中提出亞洲大
    學在學證明書1份（見105偵30004卷第39頁）為證，於105年
    11月13日因本案第1次到警局製作筆錄時，復提出其與對方
    聯絡LINE對話紀錄中之對方女子頭像照片1份（見警卷第5頁
    ）為據，該LINE截圖中之該名女子頭像照片，下方載明「會
    計兼職」、「高薪兼職」等字樣，與其供述係因為本身就讀
    財務金融系，想要打工賺錢，才透過網路上有應徵會計、製
    作會計報表為由，而與對方聯絡，因而步入對方陷阱而受騙
    一節，尚非空穴來風。至於被告雖以手機遺失或電腦損壞等
    因素，無法提出其與對方之LINE電話之完整且詳細對話內容
    、製作會計報表之成果，以致無法證實其有製作出會計報表
    ，傳給對方等節。然依吾人從事詐欺集團之司法審判實務經
    驗，詐欺集團成員為獲取供被害人轉帳或匯款用之人頭帳戶
    ，在政府屢屢就不得提供帳戶供詐欺集團使用一節已大加廣
    為宣導，詐欺集團要取得人頭帳戶誠屬較過往為不容易，因
    而漸次衍生以各種名目先詐得被害人之金融帳戶後，再供其
    他被害人轉帳或匯款之用，乃詐欺集團後續衍生之常見且慣
    用之犯案手法。雖被告無法提出其與對方聯絡之內容及製作
    出會計報表之成果，然在其因本案第1次接受警方詢問時，
    在其毫無設防之情況下，警方已自其手機LINE對話截圖中，
    查證確實有如被告所供述之女子且人頭影像下方確實有「會
    計兼職」、「高薪兼職」等字樣，而倘被告明知或可得預見
    對方係詐欺集團成員，其屢屢所辯解之要取得製作會計報表
    之打工薪資一節係屬不實者，何以其會杜撰虛捏應徵會計、
    製作會計報表等內容，而非一般通常可見之要辦理貸款或求
    職之故因而交付，或不慎遺失等辯解，且其首次到案時，其
    所持用之手機內仍保有上開字樣之截圖內容，堪認被告供述
    其確實因為在網路上要應徵會計、製作會計報表，且確實已
    製作會計報表，但對方未支付打工薪資為由，才依對方指示
    交付中信銀行系爭帳戶之金融卡及密碼一節，堪信屬實。
  ㈣而被告透過網路應徵會計、製作會計報表之工讀工作，曾告
    知其母親，已經證人陳月美於原審具結證明屬實（見原審卷
    第65頁），而證人陳月美復證述：被告打工後沒多久有告訴
    我領不到錢，我有叫他打電話去問看看，被告並沒有問我他
    要將金融卡交出去好不好的問題，我是後來要使用被告郵局
    帳戶提領低收入戶款項，發現不能提領，問被告為何郵局帳
    戶不能領，被告才說好像中信銀行系爭帳戶被利用成人頭戶
    ，所以郵局的卡片也被鎖住了，我很生氣質問被告為何沒有
    跟我講他將金融卡交給對方，被告說他只想要對方趕快給他
    錢（見原審卷第64頁反面至66頁），足見被告在事前已有告
    知母親陳月美其要應徵網路工讀，且案發後告知母親陳月美
    因為想要趕快領得薪資才依對方指示交付金融卡等情。被告
    與證人陳月美雖為母子關係，基於血緣關係，衡情證人陳月
    美較不易為不利於被告之供述，乃人情之常，惟依證人陳月
    美於原審所為證述內容，與被告於105年5月1日撥打電話向
    中信銀行掛失金融卡時所屢屢表現出詢問薪資是否可以匯進
    來等情（詳見下述），尚屬相符，且無明顯跡證顯示證人陳
    月美於原審所證述內容與事實不符，尚難僅憑其與被告為母
    子之親情關係，遽認其所為之證述即屬不可採，是以，此項
    證據即應為有利於被告之認定，亦即被告有向其母親告知有
    應徵會計之工讀，因為領不到薪資，才將金融卡及密碼交給
    對方一情。
  ㈤再依被告於105年5月1日14時53分有致電中信銀行24小時服務
    專線掛失金融卡，此有中信銀行105年12月13日中信銀字第0
    0000000000000號、107年1月24日中信銀字第0000000000000
    號等函文在卷（見105偵30004卷第5頁；原審卷第46至47頁
    ）可參，經原審於107年5月1日審判期日當庭勘驗該次掛失
    金融卡之錄音檔光碟結果如下：（檔案有聲音、無影像）「
  ⒈00：00：01許，一女性聲音（下稱乙女）：中國信託您好，
    敝姓高，很榮幸服務您，洪先生您好。00：00：05許，一男
    性聲音（下稱甲男）：喂，你好。【可以幫我查詢一下說，
    我的，現在，我的那個戶頭的，有沒有資金匯進來】
  ⒉00：00：13許至00：05：47乙女：喔，可以啊，請問洪先生
    您的全名甲男：洪毓翔乙女：嗯，您在中國信託是透過那一
    間分行做開戶？甲男：哪一間分行喔？乙女：對甲男：它現
    在轉來在國光路那裡，之前是在，大里，大里，大里哪裡啊
    ？中興路旁邊那一條路，中興路小路，我忘了那一家叫什麼
    分行乙女：開戶的哪一間不記得了，是不是？甲男：對，可
    是我知道它轉，轉，轉走了乙女：喔喔，好，沒關係，那甲
    男：轉走乙女：沒關係，那您在中國信託有辦理幾筆的定期
    存款甲男：ㄟ，並沒有乙女：好，那就洪先生您今天提款的
    金額是多少甲男：今天提款的金額是多少？乙女：嗯甲男：
    今天沒有提款啊乙女：好，資料正確喔。洪先生不好意思喔
    ，我幫您查詢不到您的帳戶資料，您這邊的話，ㄜ，電腦系
    統有點異常ㄟ（00：01：01許，有鍵盤敲擊聲），您的交易
    ，等我一下喔，我幫您看一下喔，等我一下喔，謝謝您甲男
    ：好（00：01：06許至00：01：39許，無聲音）乙女：洪先
    生抱歉，讓您久等了，不好意思喔（00：01：40許）甲男：
    好乙女：我這邊幫您查詢不到您的帳戶資料ㄟ，我們電腦系
    統應該有一個異常，那您最近是不是，ㄜ，交易方面有些異
    常呢？因為一般來說是電，電腦上面交易系統異常的部分，
    我們才會由分行這邊下一個管制的部分，是我們客服中心看
    不到的權限甲男：ㄜ，我聽不太懂什麼意思，這是，這是什
    麼，意思乙女：就是說您最近帳戶的部分，有，有一些異常
    喔，有一些密集的交易紀，紀錄的往來啦，所以說臨櫃這邊
    為了帳戶安全，有下一個我們，這邊看不到的原因是什麼，
    看不到您的權限的資料，也就是說您帳戶的資料我們看不到
    ，只能看到您是哪一間分行開戶，然後信用卡的資料，但是
    銀行這一端其他帳戶明細是看不到的甲男：嗯乙女：對，那
    洪先生如果說您想要確認一下是什麼原因，您可以帶著您的
    身分證跟開戶的印章，到我們就近分行去做確認，那只是說
    ，因為今天跟禮拜一的部分，我們是，分，分行是休息的，
    那可能要麻煩您，您禮拜二的時間撥空過去做確認喏甲男：
    這樣你幫我一件事可以嗎？【幫我的，ㄜ，銀行的，的提款
    卡的權限幫我停掉一下】，就是乙女：提款卡（以下聽不清
    楚）甲男：【只能轉入不能轉出】，因為我卡片借給我女朋
    友，她說要幫我弄那個，【我的薪資的轉帳的問題】乙女：
    喔甲男：【然後後來借去以後，就是，沒消沒息了】乙女：
    啊，那您就自己直接（聽不清楚）卡片取回就可以啊甲男：
    【重點是我現在聯絡不到他人】乙女：喔，這樣子喔，沒關
    係甲男：對，所以我乙女：那甲男：【我才問說，就是最近
    有什麼匯款紀錄嗎？】【因為她那時候是跟我說，她要去幫
    我去做領薪水動作】乙女：領薪水嗎？那甲男：（聽不清楚
    ）乙女：我建議那個洪先生，我要不要將您的卡片直接做，
    進行一個掛失的作業呢？掛失的話，卡片是不能，已經不能
    做交易了啦甲男：好，那你幫我做掛失的動作乙女：好，那
    我需要幫您備註一下，您卡片大概是什麼時候借給您女朋友
    做使用的呢？甲男：上禮，ㄟ，上禮拜四乙女：上禮拜四甲
    男：嗯乙女：我看一下喔，喔，28號嗎？ㄟ甲男：對乙女：4
    月28甲男：ㄟ，上禮拜四是2月28嗎乙女：ㄜ，我看一下（以
    下聽不清楚），看一下喔甲男：我也不清楚，今天1號乙女
    ：上禮拜，對對對，4月28甲男：對對對，那乙女：好，沒
    關係，我幫您做個備註沒問題，那我現在跟您回報一下甲男
    ：那，【變成說掛失以後】，它的，那個乙女：就不能做交
    易了甲男：【交易，卡就不能提領了喔】乙女：是，都不行
    ，那您到時候，就是不能，連查詢餘額都沒有辦法，那到時
    候，洪先生您可以到就近分行去補發一張新的卡片就可以了
    ，然後一併確認甲男：啊如果他想要，他想要領卡什麼的也
    乙女：領卡一定要本人做領取啊，因為他也，他應該沒有您
    的資料跟證件吧甲男：不是，我說的是，ㄟ，沒有，並沒有
    乙女：對啊對啊，那沒有辦法甲男：（咳嗽聲）【我說的意
    思是說，例如說他，別人要匯錢進來的話，因為我的薪資轉
    帳是，綁定在公司那裡】乙女：嗯甲男：對乙女：（聽不清
    楚）公司，嗯甲男：然後如果變成說，【我公司如果匯錢進
    來，或是月，那個什麼，周息的，一個禮拜領一次】乙女：
    嗯嗯嗯甲男：對，【啊因為上個禮拜沒領到】，所以我才請
    我女朋友去幫我這件事情乙女：喔喔喔，沒關係，我了解甲
    男：對，然後，所以變成說，【如果是別人這樣，他匯的進
    來嗎？】乙女：匯的進來嗎？因為我們這邊看不到您的帳戶
    資料啦，所以款項匯不匯的進來，可能，我們這邊也沒辦法
    幫您確定ㄟ，因為您的帳戶資料是看不到的，但是掛失的部
    分，我們是可以從這邊幫您做掛失作業沒有問題，那，您如
    果款項匯不匯的進來，可能，您可能要到分行確認的時候，
    再一併的讓他做確認喏甲男：所以現在確定的是，就是不能
    ，那張卡片是沒辦法做使用的，提款乙女：那，我，我現在
    幫您做作廢，我，ㄜ～，不是，我現在幫您做掛失就可以，就
    沒有辦法做作業，那我跟您回報一下時間喏。甲男：好乙女
    ：好，那我要先提醒一下洪先生，卡片掛失就不能做恢復囉
    甲男：哼，好乙女：好，那卡片末4碼是8114，已在2016年5
    月1號下午2點59分13秒幫您掛失成功了（00：05：24許）甲
    男：（聽不清楚）乙女：對，那您這邊，對，要進行補發卡
    片的話，您就是帶著身分，就是跟剛剛跟您提到的資料是一
    樣的，身分證、開戶印章，到就近分行就可以做補發了甲男
    ：嗯，好乙女：對對對甲男：好好好，謝謝你喔乙女：好，
    不會，再麻煩您囉甲男：好，謝謝您乙女：嗯，不會，Bye 
    Bye」（見原審卷第68頁反面至70頁反面）。由被告致電中
    信銀行掛失金融卡之經過，亦可知被告確實多次向銀行詢問
    有他人要匯款至其帳戶內，掛失後是否不能再匯款進來，因
    為公司薪資轉帳一個禮拜要匯款進來，而其並沒有領到等情
    明確，再對照被告前開辯解及證人陳月美證述，堪認被告確
    實係因為擔心對方原允諾每週要給其製作會計報表之工讀薪
    資始終未匯款，於交付金融卡予對方後，仍然詢問客服人員
    是否有款項匯至其中信銀行系爭帳戶內，則被告相信對方以
    要將薪資款項匯至其中信銀行系爭帳戶內，才依對方指示將
    金融卡及密碼交付不詳姓名之人士，應係屬實。至被告於致
    電客服人員時未明講係遭詐欺集團成員所騙，而係以將金融
    卡交付女友為由，雖非實情，然被告未向銀行人員明講此節
    ，或係因不確定是否遭騙，或礙於顏面，或係不經心地隨口
    回答，未必即係惡意欺騙客服人員之謊言，況且，由上開對
    話內容，益可徵被告確實擔心薪資轉帳、匯款與否，屢屢向
    銀行人員詢問款項何時匯入等問題，自不能以被告脫口而出
    將金融卡交付女友做薪資轉帳一節，即認被告明知或可得而
    知對方係詐欺集團而交付其中信銀行系爭帳戶之金融卡及密
    碼供作詐欺使用。
  ㈥再者，被告本身除中信銀行系爭帳戶外，另於國泰世華銀行
    、臺中商業銀行、中華郵政股份有限公司開立帳戶，此有銀
    行回應明細資料1紙在卷（見原審卷第49頁）可參，與被告
    辯護人於原審替被告辯護時所述相符（見原審卷第39、54頁
    ），然被告僅交付中信銀行系爭帳戶之金融卡，其仍保有存
    摺及印鑑章（此由其致電中信銀行掛失時僅提及金融卡，未
    就存摺及印章一併掛失一情可明），其餘金融機構帳戶亦均
    未交付他人，果被告知悉或可得而知其提供中信銀行系爭帳
    戶金融卡之對象為詐欺集團成員，集團成員意在牟利，其既
    然意在幫助而提供，又豈有不分一杯羹、從中獲利之可能，
    然而何以僅提供中信銀行系爭帳戶之金融卡及密碼而已，未
    將其他金融機構帳戶資料一併提供，足見被告是否認識其交
    付金融卡及密碼一節係在幫助他人為詐欺取財行為，甚是可
    疑。況且，詐欺集團務求掌握人頭帳戶，於蒐購或以租借等
    方式取得帳戶資料時，莫不要求提供帳戶之存摺、印章、金
    融卡及密碼，期使帳戶之所有人或持有人無法再行使用原有
    帳戶，否則倘僅取得帳戶之金融卡連同密碼，則帳戶之所有
    人、持有人仍可循持存摺、印章臨櫃提款之方式取款，如此
    一來，詐欺集團成員勢必無法確保行騙款項之最終取得，自
    與其等無所不用其極使用各種詐騙方式行詐之目的有違，則
    被告僅單純交付中信銀行系爭帳戶之金融卡及密碼，是否會
    意識到可能作為詐欺集團匯款、存款之用途？尚非無疑。是
    以，被告主觀認識其僅交付金融卡予對方，因為戶頭內也沒
    錢，縱使覺得交付金融卡給對方怪怪的，他們也無法盜領，
    故而認為其不會被騙，但沒有想到對方會以其金融卡及密碼
    去騙其他人，其只是想要趕快拿到薪資而已（見本院卷第45
    頁），自不能認有何嚴重悖於常情及經驗法則，其所為上開
    供述，即堪予採信。
  ㈦又販賣金融帳戶予詐欺集團將會遭受刑事追訴及民事賠償，
    業經政府多方宣導周知，多數犯罪者亦因此遭到司法判刑制
    裁，詐欺集團藉由傳統收購手法蒐集人頭金融帳戶之管道，
    已較為困難，故邇來藉由刊登廣告，假借應徵工作、代辦貸
    款之名，同時利用求職者或經濟弱勢者急於謀職、貸款，往
    往願意遷就僱用者或代辦者要求之弱點，因而受騙交付金融
    帳戶資料者，所在多有。參以社會上不法份子為遂其詐欺之
    伎倆，事先必備有一番說詞，詐欺他人財物之手法亦不斷推
    陳出新，一般民眾為其等能言善道之說詞所惑，而為不合情
    理之舉措者，屢見不鮮，雖交付金融卡及密碼等帳戶資料，
    與一般公司行號為給付薪資或以轉帳或交付現金等方式不合
    ，且有違常理，然行事慎思熟慮、具一定智識程度及豐富社
    會經歷之人，當可輕易識破此種訛詐之詞，惟仍不能排除確
    實有人因一時疏忽、輕率而誤信對方以要匯薪資為由之說詞
    而提供帳戶資料戶之可能。查被告案發時年僅22歲餘，就讀
    亞洲大學四年級，前雖有多次打工工作之機會，然時間均屬
    不長，短則10餘日，長則4個月，此有勞動部勞工保險局107
    年4月13日保費資字第10710097880號及隨函檢附勞工保險被
    保險人投保資料表在卷（見原審卷第58至59頁）可稽，尚難
    認被告已有豐厚之社會歷練，則其對於在網路上應徵會計之
    工讀機會，卻又未能領到約定之薪資，因而相信對方所言，
    而交付金融卡，致遭詐欺集團利用，或可謂查證不周、考慮
    欠詳，仍難認與事理有嚴重違背，故尚不得遽予推論被告於
    交付中信銀行系爭帳戶金融卡及密碼之際，對於帳戶資料恐
    將遭持以作為詐欺取財不法用途一事，確已明知或可得而知
    ，而具有幫助詐欺取財之故意。
  ㈧再者，刑法第13條第1項、第2項所規範之故意，學理上稱前
    者為直接故意或確定故意，後者則稱間接故意或不確定故意
    ，二者之區隔為前者乃行為人明知並有意使其發生，故對於
    行為之客體及結果之發生，皆有確定之認識，並促使其發生
    ；後者為行為者對於行為之客體或結果之發生，並無確定之
    認識，但若其發生，亦與其本意相符。故間接故意亦不能缺
    乏希望結果發生之要素，倘行為人只有結果發生高度可能性
    之認識，尚不足以認定不確定故意之存在（最高法院95年度
    台上字第6419號、96年度台上字第4648號判決意旨參照）。
    本案被告交付中信銀行系爭帳戶之金融卡及密碼之目的，在
    於獲取應有之薪資報酬，已如前述，且無證據可認其因此取
    得任何額外報酬，倘其主觀上知悉提供帳戶金融卡之結果，
    非但與取得薪資毫無任何關連，亦不能獲得任何財產利益，
    反會使該帳戶作為不法使用，日後並可能會遭刑事訴追處罰
    及詐欺告訴人提起民事訴訟請求損害賠償，衡情應無可能願
    意交付該等帳戶資料之理。是被告交付上開金融卡及密碼後
    所發生之詐欺犯罪事實，當已違反被告之本意，要難認被告
    有何幫助詐欺取財之不確定故意。
六、綜上所述，本案被告於原審及本院行準備程序時均辯稱其因
    要取得薪資，遂依該人指示將其中信銀行系爭帳戶之金融卡
    以宅急便寄送予其所指定之收件人並以LINE告知對方密碼等
    節，尚堪採信，其交付金融卡及密碼既然事出有因，不能僅
    憑其將上開帳戶資料交付予他人之客觀事實，即謂被告對於
    他人將持其所交付之該帳戶金融卡及密碼作為實行詐欺取財
    犯行有所預見，或認被告有容任他人為不法使用之主觀犯意
    。至被告於本院審理時表示願意認罪，或基於原審已為有罪
    認定，希望能與告訴人及被害人達成和解，求得緩刑之考量
    ，所採取利己之訴訟策略，然被告之自白，不得作為有罪判
    決之唯一證據，仍應調查其他必要之證據，以察其是否與事
    實相符，為刑事訴訟法第156條第2項所明文，而被告除於本
    院審理時為認罪之表示外，迭自警偵訊、原審審理期間及本
    院行準備程序時則均否認犯行，其先後供述已有不一，雖被
    告無法提出其向對方應徵會計過程之LINE對話紀錄及曾製作
    過會計報表之證據，而無法證明其此部分辯解是否實在，然
    被告否認犯罪所持之辯解縱使不可採，仍非有積極事證足以
    證明其犯罪事實，否則仍不得遽為其有罪之認定，是以，縱
    使被告前開辯解因無法提出證明而難以證實，亦難僅憑其前
    揭供詞之不可信，遽為被告犯罪之不利認定。此外，依檢察
    官所提出之證據，尚未達一般之人均可得確信被告確有幫助
    詐欺取財之犯行，而無合理懷疑存在之程度，本案復查無其
    他積極確切之證據，足以證明被告有公訴意旨所指之幫助詐
    欺取財犯行，其被訴犯罪尚屬不能證明，既不能證明被告犯
    罪，揆諸前揭法條及判例意旨，自應為被告無罪之諭知。
七、本院之判斷原審疏未查明，因而為被告有罪之認定，尚有未
    當。被告上訴意旨以否認犯罪，指摘原判決不當，即為有理
    由，自應由本院予以撤銷改判，另諭知無罪之判決。
據上論斷，應依刑事訴訟法第369條第1項前段、第364條、第301
條第1項，判決如主文。
本案經檢察官劉俊杰提起公訴，檢察官鍾宗耀到庭執行職務。
中    華    民    國    107    年    11    月    8    日
            刑事第九庭  審判長法  官  紀  文  勝
                              法  官  廖  健  男
                              法  官  賴  妙  雲
以上正本證明與原本無異。
不得上訴。
                              書記官  王  譽  澄

中    華    民    國    107    年    11    月    8    日